【裁判字號】    98,交簡上,218
【裁判日期】    990128
【裁判案由】    過失傷害
【裁判全文】
臺灣板橋地方法院刑事判決           98年度交簡上字第218號
上  訴  人  甲○○
上列上訴人即被告因過失傷害案件，不服本院簡易庭中華民國98
年8 月17日98年度交簡字第3242號所為第一審判決（聲請簡易判
決處刑書案號：98年度偵字第13101 號）提起上訴，本院管轄之
第二審合議庭判決如下：
    主  文
原判決撤銷。
甲○○犯過失傷害罪，處拘役肆拾日，如易科罰金，以新臺幣壹
仟元折算壹日。
    事  實
一、甲○○於民國98年3 月15日10時30分許，駕駛車號Z3-4895
    號自用小客車，途經臺北縣土城市○○路242 巷內，應注意
    轉彎時之車前狀況，及兩車併行之間隔，隨時採取必要之安
    全措施，而依當時情形並無不能注意之情事，竟疏於注意，
    未留意車前狀況及兩車會車時應保持安全距離，冒然前行右
    轉，致其所駕駛上開車輛之左前保險桿，撞擊對向駛來、由
    乙○○騎乘車牌號碼DIU-777 號之輕型機車左側車身，造成
    乙○○受有左小腿、右手肘擦挫傷、右大腿、右前臂及左足
    瘀傷之傷害。
二、案經乙○○訴由臺北縣政府警察局土城分局移送臺灣板橋地
    方法院檢察署檢察官偵查後，聲請簡易判決處刑。
    理  由
一、有關證據能力之說明：
    按被告以外之人於審判外之言詞或書面陳述，除法律有規定
    者外，不得作為證據；又被告以外之人於審判外之陳述，雖
    不符合同法第159條之1至第159條之4之規定，但經當事人於
    審判程序同意作為證據，法院審酌該言詞陳述或書面陳述作
    成時之情況，認為適當者，亦得為證據。當事人、代理人或
    辯護人於法院調查證據時，知有第159條第1項不得為證據之
    情形，而未於言詞辯論終結前聲明異議者，視為有前項之同
    意，刑事訴訟法第159條第1項及第159條之5分別定有明文。
    本判決下列所引用之被告以外之人於審判外之陳述（包含書
    面陳述），雖屬傳聞證據，惟當事人於本院準備及審判期日
    ，皆表示同意作為證據方法而不予爭執，本院審酌上開證據
    資料製作時之情況，尚無違法不當及證明力明顯過低之瑕疵
    ，亦認為以之作為證據應屬適當。揆諸前開規定，爰依刑事
    訴訟法第159 條之5 規定，認前揭證據資料均有證據能力，
    先予敘明。
二、本院得心證之理由：
(一)訊據被告甲○○坦承於前揭時、地，駕駛上開自用小客車與
    告訴人乙○○騎乘之機車發生擦撞，並造成告訴人受有上開
    傷害之事實；惟矢口否認有何過失責任，並於本院審理中辯
    稱：我年紀大了，開車轉彎的時候，都開的很慢，我都一直
    靠右邊行駛，不是看到對方才靠右，我有看轉彎的反射鏡，
    看見沒有人才轉彎，是對方騎車很快才會撞到我，我沒有過
    失云云（本院卷第20、21頁）。經查：
１、上開事實，業據證人即告訴人乙○○於警詢及偵查中證述甚
    詳（偵卷第9 至13、35、36頁），並有臺北縣政府警察局土
    城分局道路交通事故現場圖、道路交通事故調查報告表（一
    ）、（二）、上開事故現場情形及兩車撞擊位置之現場照片
    14張在卷可稽（偵卷第5 至8 、19至25）；又上開車輛擦撞
    後，造成告訴人受有左小腿、右手肘擦挫傷、右大腿、右前
    臂及左足瘀傷之傷害等情，復有告訴人提出之亞東紀念醫院
    98.3.24 診字第0980022857號乙種診斷證明書1 紙附卷可參
    （偵卷第28頁）。是被告於上開時、地，確有駕駛上開車輛
    ，與告訴人之機車擦撞，並造成告訴人受有上開傷害之情事
    甚明。
２、被告上訴意旨及本院審理中雖辯稱其開車轉彎時，車速很慢
    且一直靠右邊行駛，從轉彎的反射鏡，看見沒有人才轉彎，
    是告訴人騎車太快，不慎擦撞被告之上開車輛，被告並無過
    失云云。惟查：
(１)證人即告訴人乙○○於警詢證稱：我從永豐路242 巷內，騎
    車往永豐路方向，當時要下坡，又正好是轉彎，騎車轉彎時
    ，被告車子正好上坡，看到被告車輛時，我煞車已經來不及
    ，就撞上被告左車前方保險桿，我有採取煞車反應，撞擊部
    位為我機車左前方腳踏板處，機車的左側車殼有損壞，肇事
    當時，我車速20至30公里，筆事地點地面上無中間標線，但
    有凸面鏡，該路段限速40公里，當時我行駛的車道為中間偏
    右等語（偵卷第9 至13、35、36頁）。
(２)另就上述卷附現場圖及現場照片觀之，本件兩車擦撞前，現
    現場路面並無告訴人機車之緊急煞車痕跡；又兩車擦撞後，
    告訴人機車之左前方腳踏板處，係與被告自用小客車之左車
    前方保險桿緊密相連，告訴人之機車發生對撞後，並未飛出
    ，且現場亦無兩車之碰撞散落物，顯見告訴人當時並無騎車
    之車速過快情形。又本件兩車擦撞位置，恰係土城市○○路
    242 巷內上、下坡之轉彎處，並於道路轉彎處（即被告開車
    上坡之左側），設有凸面鏡以辨視對方來車，是本件被告開
    車上坡右轉時，應可從鏡內看見告訴人來車甚明。
(３)按汽車除行駛於單行道或指定行駛於左側車道外，在未劃分
    向線或分向限制線之道路，應靠右行駛，道路交通安全規則
    第95條第1 項定有明文，被告既曾考領有小型車駕駛執照（
    見偵卷第31頁查詢汽車駕駛人資料），駕車自應注意上開交
    通安全規定。查本件被告駕駛上開車輛肇事時，當時氣候係
    晴天，為日間自然光線，行駛之柏油路面乾燥無缺陷，且道
    路無障礙物，視距良好等情，有上述道路交通事故調查報告
    表（一）在卷可稽，依當時及天候及路況，被告並無不能注
    意之情事；惟因被告駕車行經上、下坡之狹路轉彎處，疏未
    留意車前狀況及兩車會車時應保持安全距離，冒然前行右轉
    ，致其所駕駛上開車輛之左前保險桿，撞擊告訴人之機車左
    側車身，被告顯有過失甚明；又被告之過失駕駛行為，與告
    訴人之上開傷害間，亦具有相當因果關係無誤。綜上，被告
    上開所辯無非卸責之詞，殊無可採。
(４)至本院審理中，依被告聲請送請臺灣省臺北縣區車輛行車事
    故鑑定委員會鑑定肇事責任，經該鑑定委員會派員現場勘查
    發現臺北縣土城市○○路242 巷於永豐路之入路口處，設有
    「禁止汽車進入」之標誌，因認被告另有違規行駛禁行道路
    之情形（見本院卷第28、29頁意見書）；然此「禁止汽車進
    入」之標誌，經本院函詢臺北縣政府交通局交通工程管制科
    ，查係臺北縣土城市公所於98年8 月27委託廠商製作，有本
    院查詢記錄在卷可稽（本院卷第49頁）。本件被告肇事時（
    98年3 月15日），上開路段尚未設置「禁止汽車進入」之標
    誌；是上開鑑定委員會認被告涉有違規行駛禁行道路一節，
    此部分容有誤會，併予指明。
(二)綜上，本件事證明確，被告上開犯行應堪認定。
三、核被告甲○○所為，係犯刑法第284 條第1 項前段之過失傷
    害罪。又被告於肇事後犯罪未被發覺前，留在現場，向到場
    警員表明為肇事者而接受裁判一節，有台北縣政府警察局土
    城分局道路交通事故肇事人自首情形紀錄表1 紙可證（偵卷
    第27頁），合於自首要件，依刑法第62條前段規定，減輕其
    刑。爰審酌本件被告之過失程度、被害人所受傷勢及被告犯
    罪後尚未與被害人達成和解，賠償被害人等一切情狀，爰量
    處如主文所示之刑。另考量被告自承家庭經濟狀況貧寒，且
    已年逾70歲等情（見警詢筆錄），並諭知以新臺幣1 千元折
    算1 日之易科罰金折算標準，以示懲儆。
四、原審以被告犯行事證明確，應予論罪科刑，固非無見。惟原
    審判決之犯罪事實引用檢察官聲請簡易判決處刑書之記載，
    就被告駕駛上開自用小客車，途經臺北縣土城市○○路242
    巷內，應注意轉彎時之車前狀況，隨時採取必要之安全措施
    ，依當時情形並無不能注意之情事，竟疏於注意，而未留意
    車前狀況及兩車會車時應保持安全距離，冒然前行右轉之事
    實，疏未論及；且就被告於肇事後犯罪未被發覺前，留在現
    場，向到場警員表明為肇事者而接受裁判一節，漏未敘明，
    亦有未洽。本件上訴人以前揭事由據以上訴，指摘原判決不
    當，雖無理由；然原判決既有上揭可議之處，自應由本院予
    以撤銷改判。
五、據上論斷，應依刑事訴訟法第455 條之1 第3 項、第369 條
    第1 項前段、第364 條、第299 條第1 項前段，刑法第284
    條第1 項前段、第62條、第41條第1 項前段，刑法施行法第
    1 條之1 ，判決如主文。
本案經檢察官黃嘉妮到庭執行職務。
中    華    民    國    99    年    1     月    28    日
                  交通法庭  審判長法  官  王屏夏

                                  法  官  王偉光
                                  法  官  蘇揚旭
上列正本證明與原本無異。
不得上訴。
                                  書記官  李郁禎
中    華    民    國    99    年    2     月    2     日
附錄本案論罪科刑法條全文
刑法第284條
（過失傷害罪）
因過失傷害人者，處6月以下有期徒刑、拘役或5百元以下罰金，
致重傷者，處 1 年以下有期徒刑、拘役或 5 百元以下罰金。
從事業務之人，因業務上之過失傷害人者，處1年以下有期徒刑
、拘役或1千元以下罰金，致重傷者，處3年以下有期徒刑、拘役
或2千元以下罰金。

司法院資訊處製作；財團法人民間司法改革基金會備份。
